臺灣屏東地方法院刑事判決　　　　　　　100年度訴字第755號
公　訴　人　臺灣屏東地方法院檢察署檢察官
被　　　告　黃水龍
上列被告因違反毒品危害防制條例案件，經檢察官提起公訴（10
0年度毒偵字第616號），被告於本院準備程序中就被訴事實為有
罪之陳述，經本院合議庭裁定由受命法官獨任進行簡式審判程序
，並判決如下：
    主  文
黃水龍施用第二級毒品，處有期徒刑伍月，扣案之甲基安非他命
包（總驗餘淨重零點壹肆公克，含包裝袋只）均沒收銷燬；
又施用第一級毒品，處有期徒刑壹年肆月，扣案之海洛因拾包
（總驗餘淨重零點捌公克，含包裝袋拾只）均沒收銷燬。應
執行有期徒刑壹年陸月，扣案之甲基安非他命包（總驗餘淨重
零點壹肆公克，含包裝袋只）及海洛因拾包（總驗餘淨重零
點捌公克，含包裝袋拾只）均沒收銷燬。
    事  實
一、黃水龍前於民國94年間因施用毒品案件，經本院以94年度毒
    聲字第141 號裁定送觀察、勒戒後，認無繼續施用毒品之傾
    向，於94年4 月12日執行完畢釋放，並經臺灣屏東地方法院
    檢察署檢察官以94年度毒偵字第739 號為不起訴處分確定，
    復於前開觀察、勒戒執行完畢釋放後5 年內之同年間，因意
    圖販賣而持有第一級毒品及施用毒品案件，經本院以94年度
    訴字第777 號判決分別判處有期徒刑5 年6 月、8 月，應執
    行有期徒刑6 年確定（執行中，不構成累犯）。復基於施用
    第一級毒品海洛因及第二級毒品甲基安非他命之犯意，於10
    0 年3 月8 日上午10時許，在其位於屏東縣新園鄉○○路12
    號住處房間內，以將甲基安非他命置於錫箔紙上燒烤吸食所
    生煙霧之方式，施用甲基安非他命1 次，並於100 年3 月9
    日上午8 時許，在上開相同地點，以將海洛因置於針筒後注
    射入體內之方式，施用海洛因1 次。嗣於100 年3 月9 日12
    時45分許，為警經黃水龍同意後進入其上址住處內搜索，當
    場扣得其所有之海洛因13包（總驗餘淨重0.83公克）及甲基
    安非他命3 包（總驗餘淨重0.14公克），復經徵得其同意採
    集尿液檢體送驗，鑑驗結果呈嗎啡及甲基安非他命陽性反應
    ，而查悉上情。
二、案經屏東縣政府警察局東港分局報告臺灣屏東地方法院檢察
    署檢察官偵查起訴，並經本院改依簡式審判程序審理。
    理  由
一、按簡式審判程序之證據調查，不受第159 條第1 項之限制，
    刑事訴訟法第273 條之2 定有明文，是依上開規定，於行簡
    式審判程序之案件，被告以外之人於審判外之陳述，除有其
    他不得作為證據之法定事由外，應認具有證據能力。查本案
    如下引用被告以外之人於審判外之陳述，因本案採行簡式審
    判程序，復無其他不得作為證據之法定事由，揆諸首揭說明
    ，應認均具有證據能力，合先敘明。
二、上揭事實，業據被告黃水龍於警詢、偵查、本院準備程序及
    審理時迭承不諱（參見警卷第5 頁，偵查卷第5 頁，本院卷
    第28頁背面、第30頁背面、第32頁），又被告為警查獲後在
    警局所排尿液檢體，經送臺灣檢驗科技股份有限公司以酵素
    免疫分析法初驗後，再以氣相層析質譜儀法進行確認檢驗，
    結果呈嗎啡（即施用海洛因之代謝物）及甲基安非他命陽性
    反應，有該公司於100 年3 月29日出具之實驗室檢體編號：
    東警分第00000000000 號濫用藥物檢驗報告及真實姓名對照
    表（代號：東警分第00000000000 號）各1 份在卷可稽（參
    見警卷第32頁，偵查卷第27頁），此外，並有被告自承其所
    有並供己施用之海洛因13包及甲基安非他命3 包扣卷足佐（
    前揭毒品經分別送法務部調查局濫用藥物實驗室及高雄市立
    凱旋醫院鑑定後，證實袋內粉末及晶體各為海洛因及甲基安
    非他命無訛，有法務部調查局100 年4 月15日調科壹字第10
    023008440 號鑑定書、高雄市立凱旋醫院100 年7 月13日高
    市凱醫驗字第16593 號鑑定書各1 份附於偵查卷第28頁，本
    院卷第26頁可考）。綜上，足認被告自白與事實相符，堪以
    採信，本案事證至為明確，被告犯行堪予認定。
三、按毒品危害防制條例於92年7 月9 日修正公布，自93年1 月
    9 日施行，其中第20條、第23條將施用毒品之刑事處遇程序
    區分為「初犯」、「5 年內再犯」、「5 年後再犯」。依其
    立法理由之說明：「初犯」，經觀察、勒戒或強制戒治，應
    為不起訴處分或不付審理之裁定；經觀察、勒戒或強制戒治
    執行完畢釋放後，「5 年內再犯」者，因其再犯率甚高，原
    實施之觀察、勒戒及強制戒治既已無法收其實效，爰依法追
    訴或裁定交付審理。至於經觀察、勒戒或強制戒治執行完畢
    釋放，「5 年後再犯」者，前所實施之觀察、勒戒或強制戒
    治已足以遮斷其施用毒品之毒癮，為期自新及協助其斷除毒
    癮，仍用「初犯」規定，先經觀察、勒戒或強制戒治之程序
    。從而，依修正後之規定，祇於「初犯」及「5 年後再犯」
    2 種情形，有其追訴條件之限制，即須於初犯經觀察、勒戒
    或強制戒治釋放後，5 年內均無施用毒品之行為，始能認其
    前所實施之觀察、勒戒或強制戒治已足遮斷毒癮，而得於5
    年後再犯時，再予適用初犯之規定，重行觀察、勒戒等程序
    。倘5 年內已經再犯，被依法追訴處罰，縱其第3 次（或第
    3 次以上）施用毒品之時間在初犯釋放5 年以後，即與「5
    年後再犯」之情形有別，且因已於「5 年內再犯」，顯見其
    再犯率甚高，原實施觀察、勒戒或強制戒治，已無法收其實
    效，自無再經觀察、勒戒及強制戒治之必要，應由檢察官逕
    行起訴，始符新法修正之本旨，最高法院97年度第5 次刑事
    庭會議決議、98年度台非字第56號判決意旨均可資參照。查
    被告黃水龍前因施用毒品案件，經法院裁定送觀察、勒戒後
    ，認無繼續施用毒品之傾向，於94年4月12日執行完畢釋放
    ，並經臺灣屏東地方法院檢察署檢察官以94年度毒偵字第73
    9 號為不起訴處分確定，復於前開觀察、勒戒執行完畢釋放
    後5 年內之同年間，因意圖販賣而持有第一級毒品及施用毒
    品案件，經本院以94年度訴字第777 號判決分別判處有期徒
    刑5 年6 月、8 月，應執行有期徒刑6 年確定等情，有臺灣
    高等法院被告前案紀錄表在卷可考，應甚明確。是本案被告
    所為施用毒品之犯行，距離前開觀察、勒戒執行完畢雖已逾
    5 年，惟被告在上開觀察、勒戒執行完畢後5 年內，既已再
    犯施用毒品罪，並經追訴、處罰，揆諸前揭說明，其本次犯
    行即與毒品危害防制條例第20條第3 項所稱之「5 年後再犯
    」有別，是公訴人依法追訴，於法並無不合，本院自應依法
    論科。
四、按海洛因為毒品危害防制條例第2 條第2 項第1 款所稱之第
    一級毒品，而甲基安非他命為毒品危害防制條例第2 條第2
    項第2 款所稱之第二級毒品。核被告黃水龍前開施用海洛因
    及甲基安非他命之行為，係犯毒品危害防制條例第10 條第1
    項之施用第一級毒品罪、同條例第10條第2 項之施用第二級
    毒品罪。被告持有海洛因、甲基安非他命進而施用，其持有
    海洛因、甲基安非他命之低度行為應各為施用海洛因、甲基
    安非他命之高度行為所吸收，均不另論罪。又被告所犯上開
    施用海洛因、甲基安非他命2 罪間，犯意各別、行為互殊，
    應予分論併罰。爰審酌被告曾因施用毒品犯行而送觀察、勒
    戒執行完畢及追訴處罰，仍不知悛悔，復再施用第一級毒品
    及第二級毒品，顯見其戒絕毒品之決心不堅，惟念其施用毒
    品乃戕害自己身心健康，尚未危及他人，且犯後坦承犯行，
    態度良好，並其犯罪之動機、目的及其智識程度等一切情狀
    ，分別量處如主文所示之刑，並依法定其應執行刑，以示懲
    儆。
五、扣案之海洛因13包（總驗餘淨重0.83公克）及甲基安非他命
    3 包（總驗餘淨重0.14公克），分別係查獲之第一級毒品及
    第二級毒品；盛裝前開毒品之包裝袋因分別殘留微量海洛因
    及甲基安非他命而難以析離，爰視同毒品整體，併依毒品危
    害防制條例第18條第1 項前段規定沒收銷燬之。另被告所有
    供施用本案毒品所用之注射針筒1 支及錫箔紙1 張，並未扣
    案，復據被告供承於犯案後業已丟棄（參見本院卷第32頁背
    面），堪認業已滅失，自無從宣告沒收；至鑑驗時採樣之海
    洛因及甲基安非他命，已因鑑驗用罄而滅失，自無從諭知沒
    收銷燬，均附此敘明。
據上論斷，應依刑事訴訟法第273 條之1 第1 項、第299條第1項
前段，毒品危害防制條例第10條第1 項、第2 項、第18條第1 項
前段，刑法第11條前段、第51條第5款，判決如主文。
本案經檢察官陳立興到庭執行職務。
中    華    民    國   100    年    7     月    29    日
                    刑事第五庭  法  官  謝濰仲
以上正本證明與原本無異。
如不服本判決應於收受判決後10日內向本院提出上訴書狀，並應
敘述具體理由；其未敘述上訴理由者，應於上訴期間屆滿後20日
內向本院補提理由書（均須按他造當事人之人數附繕本）「切勿
逕送上級法院」。
中    華    民    國    10    年    7     月    29    日
                                書記官  溫訓暖
附錄本案論罪科刑法條全文：
毒品危害防制條例第10條第1、2項
施用第一級毒品者，處 6 月以上 5 年以下有期徒刑。
施用第二級毒品者，處 3 年以下有期徒刑。